【裁判字號】    95,交聲,297
【裁判日期】    951219
【裁判案由】    違反道路交通管理處罰條例聲明異議
【裁判全文】
臺灣新竹地方法院交通事件裁定  95年度交聲字第297號
移送  機關  交通部公路總局新竹區監理所新竹市監理站
異  議  人
即受處分人  甲○○
上列受處分人因違反道路交通管理處罰條例案件，對於交通部公
路總局新竹區監理所新竹市監理站於中華民國九十五年十月二十
四日所為之竹監新三字第裁五一─Ｅ00000000號違反道
路交通管理事件裁決聲明異議，本院裁定如下：
    主  文
原處分撤銷。
甲○○不罰。
    理  由
一、按道路交通管理處罰條例第八條所定公路主管機關所為之裁
    決，其性質為行政處分。依道路交通案件處理辦法第二十條
    前段規定，交通法庭認為聲明異議有理由或聲明異議雖無理
    由而原處分不當或違法者，應以裁定將原處分經聲明異議部
    分撤銷，並自為裁定。又法院受理交通事件，準用刑事訴訟
    法之規定，道路交通管理處罰條例第八十九條前段定有明文
    ，參諸最高法院七十六年度臺上字第四九八六號判例意旨所
    示：「認定犯罪事實所憑之證據，雖不以直接證據為限，間
    接證據亦包括在內，然而無論直接證據或間接證據，其為訴
    訟上之證明，須於通常一般之人均不致有所懷疑，而得確信
    其為真實之程度者，始得據為有罪之認定，倘其證明尚未達
    到此一程度，而有合理之懷疑存在而無從使事實審法院得有
    罪之確信時，即應由法院為諭知被告無罪之判決」，法院於
    審理行為人違反道路交通管理處罰條例案件，當踐行完畢調
    查證據之程序後，為事實之認定時，如就原處分機關所認定
    之行為人違規之事實仍有合理之訴訟上懷疑，而無法百分之
    百確信行為人確有該當於道路交通管理處罰條例各該處罰條
    文之構成要件事實者，即應依訴訟上之待證事實「倘有懷疑
    ，則從被告之利益作解釋」之證據法則，為有利於受處分人
    之認定。
二、原處分意旨略以：本件異議人即受處分人甲○○所有之車牌
    號碼Ｈ七Ｃ—二五三號重型機車，於民國九十五年九月十二
    日十時五十分許，行經新竹市○○路與經國路口時，因未依
    規定二段式左轉，為執行交通稽查勤務之新竹市警察局交通
    隊警員當場鳴笛攔停，示意該車停車受檢，惟該車拒絕受檢
    並加速離去，故執勤員警記明該車車號及違規人性別、逃逸
    方向，經查核無誤後，逕行掣單舉發受處分人有「未依規定
    兩段式左轉」及「經警鳴哨攔檢拒絕停車逃逸」違規情事之
    舉發違反道路交通管理事件通知單（下稱舉發單），嗣受處
    分人於應到案日期前向原處分機關提出申訴，經原處分機關
    函請舉發單位調查結果，仍認受處分人確有前述違規行為，
    乃依道路交通管理處罰條例第四十八條第一項第二款、第六
    十條第一項之規定，裁處罰鍰新臺幣三千六百元。
三、聲明異議意旨略以：異議人為平日以該車牌號碼Ｈ七Ｃ—二
    五三號重型機車作為交通工具，移送機關所舉發之違規時間
    九十五年十月十二日當日上午八時許，異議人已騎乘上開機
    車至上班地點即友達光電股份有限公司新竹廠區三廠之蝕刻
    工程部上班，十時三十四分即電腦刷卡進入公司無塵室工作
    ，亦未將上開機車借予他人使用，根本不可能在舉發單所指
    之違規時間即十時五十分為違規行為，故本件裁決處分顯與
    事實不符，爰依法聲明異議等語。
四、經查：證人即當日掣單舉發之警員乙○○到院具結證稱：當
    時我與我同事中正路與經國路口往北方向執行取締交通違規
    勤務，在異議人之前亦有人違規不依兩段式左轉，我攔檢不
    停，我記錄下來之後，十時五十分（即本件違規時間）又有
    人不依兩段式左轉，攔檢不停，我有將大致狀況記載在舉發
    單空白處，那是一個年輕男子，他騎什麼型式或是何廠牌之
    機車我不記得了，我當場先記車牌號碼，機車顏色我不記得
    ，違規男子有戴安全帽，未附戴乘客，我對在場之異議人並
    沒有印象，因為攔檢不停，我們就只記他的車牌號碼，我的
    同事並沒有與我看到並一起記等語，（參本院九十五年十二
    月一日訊問筆錄第二頁），是證人乙○○對於當時違規車輛
    除記錄其車牌號碼及係一年輕男子騎乘外，其餘均無法記憶
    ，則當日違規駕駛人究竟是否為異議人，違規車輛究否係上
    揭車號重型機車，已令人生疑，處分機關逕行舉發本件違規
    行為復無任何照相或其他科學證據佐證。參以異議人所提出
    之當日進出無塵室工作刷卡情形之網路系統資料一紙，其上
    記載異議人在九十五年九月十一日至九月十三日期間，共進
    入「FAB」三次，九十五年九月十二日當日係上午十時三十
    四分進入，是異議人辯稱其當無可能在同日之十時五十分許
    至本件違規地點一節，尚非無理。另異議人辯稱天天都騎乘
    上開機車上班，並未將該機車借予他人使用等語，而查目前
    社會使用偽造、變造之車牌，供人犯罪或違規騎乘之用，以
    躲避查緝之不法情事，屢見不鮮，本件舉發警員乙○○又僅
    記下違規車輛之車號，並未記下車型、顏色，復無其他執勤
    之警員一同目擊違規行為，並一同記錄違規車輛之違規情形
    各該狀況，再舉發當時之視距狀況及發生經過之短暫，單獨
    一名警員是否有看錯或記憶錯誤之情形，亦非無可能，是本
    院無法僅依警員之目視，而無其他佐證為據，即遽認異議人
    確有違規之情事甚明。綜上所述，本件交通違規之行為人既
    非異議人，又無積極證據足資佐證異議人有將上開車輛交由
    他人騎駛，復無法排除冒用車牌之可能性，依前揭證據法則
    ，即應為有利於異議人之認定，原處分機關未予詳查，遽予
    裁罰，容有未洽，本件異議為有理由，原處分應予撤銷，並
    諭知異議人不罰。
五、據上論斷，應依道路交通案件管理辦法第二十條前段，裁定
    如主文。
中    華    民    國    95    年    12    月    19    日
                  交通法庭法  官  楊麗文
以上正本證明與原本無異。
如不服本裁定，應於裁定送達後五日內向本院提出抗告狀。
中    華    民    國    95    年    12    月    19    日
                          書記官  蕭惠婷


司法院資訊處製作；財團法人民間司法改革基金會備份。
